【裁判字號】    99,審訴,268
【裁判日期】    990513
【裁判案由】    毒品危害防制條例
【裁判全文】
臺灣士林地方法院刑事判決             99年度審訴字第268號
公  訴  人  臺灣士林地方法院檢察署檢察官
被      告  甲○○
上列被告因違反毒品危害防制條例案件，經檢察官提起公訴（99
年度毒偵字第423 號），被告於本院準備程序中就被訴事實為有
罪陳述，經本院合議庭裁定由受命法官獨任行簡式程序審理，並
判決如下：
    主  文
甲○○施用第一級毒品，累犯，處有期徒刑玖月，扣案之海洛因
殘渣沒收銷燬，扣案之盛裝前開海洛因殘渣所用之包裝袋壹只沒
收。
    事  實
一、甲○○前因施用毒品案件，經本院以93年度毒聲字第545 號
    裁定送觀察、勒戒後，認無繼續施用毒品之傾向，於民國94
    年1 月28日執行完畢釋放出所，並由臺灣士林地方法院檢察
    署檢察官以93年度毒偵字第1474號為不起訴處分確定。復於
    前開觀察、勒戒執行完畢後5 年內之95年間，因施用第一級
    毒品案件，經本院以95年度訴字第949 號判決判處有期徒刑
    7 月確定，嗣經減刑並與另案竊盜案件經減為有期徒刑5 月
    合併定應執行刑為有期徒刑8 月確定，於96年7 月16日執行
    完畢出監；又於96年間，因施用第一級毒品案件，經本院以
    97年度訴字第124 號判決判處有期徒刑7 月確定；再因竊盜
    案件，經本院以97年度易字第526 號判決判處有期徒刑6 月
    確定，上開2 案嗣經定應執行有期徒刑11月確定，於98年7
    月9 日縮刑期滿執行完畢。詎甲○○猶不知悔改，於前案觀
    察、勒戒執行完畢釋放後5 年再犯施用毒品罪，經法院判處
    罪刑確定後，又基於施用第一級毒品海洛因之犯意，於99年
    2 月9 日下午某時許，在臺北縣淡水鎮下圭柔山某處水溝旁
    ，以針筒注射之方式，施用海洛因1 次。嗣於99年2 月11日
    上午10時許，為警持搜索票前往其位於臺北縣淡水鎮興仁里
    頂田寮11號住處執行搜索，當場扣得甲○○所有之海洛因殘
    渣袋（起訴書記載為夾鏈袋）1 只（內有海洛因殘渣，量微
    且無法剝離秤重），經警採集其尿液送驗，因鑑驗結果呈嗎
    啡陽性反應，始查悉上情。
二、案經臺北縣政府警察局淡水分局報告臺灣士林地方法院檢察
    署檢察官偵查起訴，並經本院改依簡式程序審理。
    理  由
一、上揭犯罪事實，業據被告甲○○於本院準備程序及審理時迭
    承不諱（參見本院卷第21頁、第24頁），又被告為警查獲後
    在警局所排尿液，經送台灣檢驗科技股份有限公司以酵素免
    疫分析法初驗後，再以氣相層析質譜儀法複驗，證實該尿液
    呈嗎啡（即施用海洛因之代謝物）陽性反應，有該公司於99
    年3 月8 日出具之濫用藥物檢驗報告、台北縣政府警察局淡
    水分局查獲毒品案件被移送者姓名、代碼對照表及台北縣政
    府警察局查獲毒品案件尿液檢體監管紀錄表各乙紙附卷可稽
    （附於偵卷第16頁、第34頁至第35頁）；此外，並有被告自
    承其所有於施用海洛因後剩餘之殘渣袋1 只扣案可佐，而上
    開殘渣袋經本院當庭勘驗，其內確有白色粉狀物品殘留（參
    見本院卷第25頁），雖因量微而未送鑑定，然由被告自承該
    包裝袋曾用於盛裝其所施用之海洛因，且其尿液經鑑驗後亦
    證實確呈嗎啡（即施用海洛因之代謝物）陽性反應等情觀之
    ，堪認袋內殘留之白色粉狀物品應係海洛因無訛。綜上，足
    認被告自白與事實相符，可以採信，本案事證至為明確，被
    告犯行堪予認定。
二、按毒品危害防制條例於92年7 月9 日修正公布，自93年1 月
    9 日施行，其中第20條、第23條將施用毒品之刑事處遇程序
    區分為「初犯」、「5 年內再犯」、「5 年後再犯」。依其
    立法理由之說明：「初犯」，經觀察、勒戒或強制戒治，應
    為不起訴處分或不付審理之裁定；經觀察、勒戒或強制戒治
    執行完畢釋放後，「5 年內再犯」者，因其再犯率甚高，原
    實施之觀察、勒戒及強制戒治既已無法收其實效，爰依法追
    訴或裁定交付審理。至於經觀察、勒戒或強制戒治執行完畢
    釋放，「5 年後再犯」者，前所實施之觀察、勒戒或強制戒
    治已足以遮斷其施用毒品之毒癮，為期自新及協助其斷除毒
    癮，仍用「初犯」規定，先經觀察、勒戒或強制戒治之程序
    。從而，依修正後之規定，祇於「初犯」及「5 年後再犯」
    2 種情形，有其追訴條件之限制，即須於初犯經觀察、勒戒
    或強制戒治釋放後，5 年內均無施用毒品之行為，始能認其
    前所實施之觀察、勒戒或強制戒治已足遮斷毒癮，而得於5
    年後再犯時，再予適用初犯之規定，重行觀察、勒戒等程序
    。倘5 年內已經再犯，經依法再為保安處分或追訴處罰，縱
    其第3 次（或第3 次以上）施用毒品之時間，在初犯之保安
    處分執行完畢釋放5 年以後，即與「5 年後再犯」之情形有
    別，且因已於「5 年內再犯」，顯見其再犯率甚高，原實施
    觀察、勒戒或強制戒治，已無法收其實效，自無再經觀察、
    勒戒及強制戒治之必要，應由檢察官逕行起訴，始符新法修
    正之本旨（最高法院95年第7 次刑事庭會議決議、95年度台
    非字第59號判決參照）。查被告前因施用毒品案件，經法院
    裁定送觀察、勒戒後，認無繼續施用毒品之傾向，於94年1
    月28日執行完畢釋放出所，復於該次觀察、勒戒執行完畢後
    5 年內之95年、96年間，先後2 次因施用毒品犯行，經法院
    分別判處罪刑確定，並均已執行完畢等情，有臺灣高等法院
    被告前案紀錄表在卷可稽，是本案被告所為施用毒品之犯行
    ，距離前開觀察、勒戒執行完畢釋放雖已逾5 年，惟被告在
    上開觀察、勒戒執行完畢後5 年內，既已再犯施用毒品罪，
    並經追訴、處罰，揆諸前揭說明，其本次犯行即與毒品危害
    防制條例第20條第3 項所稱之「5 年後再犯」有別，是公訴
    人依法追訴，於法並無不合，本院自應依法論科。
三、按海洛因為毒品危害防制條例第2 條第2 項第1 款所稱之第
    一級毒品。核被告甲○○所為，係犯毒品危害防制條例第10
    條第1 項之施用第一級毒品罪；其持有第一級毒品海洛因進
    而施用，持有毒品之行為為施用毒品之當然手段，不另論以
    持有毒品罪（最高法院74年度台上字第3404號判例意旨參照
    ）。又被告有如事實欄所載前案科刑及執行之情形，有臺灣
    高等法院被告前案紀錄表在卷可考，其於有期徒刑執行完畢
    後5 年內，故意再犯本案有期徒刑以上之罪，為累犯，應依
    刑法第47條第1 項之規定加重其刑。爰審酌被告曾因施用毒
    品犯行而送觀察、勒戒及法院判處罪刑確定，仍不知悛悔，
    復再施用毒品，顯見其無戒絕之決心，惟念其施用毒品乃戕
    害自己身心健康，尚未危及他人，且本次施用毒品犯行僅1
    次，犯後坦承犯行，態度尚稱良好等一切情狀，量處如主文
    所示之刑，以示懲儆。公訴人具體求處有期徒刑1 年4 月，
    固非無見，惟本院斟酌前開事項，認公訴人所求刑度尚嫌過
    重，附此敘明。
四、扣案之殘渣袋（起訴書記載為夾鏈袋）內之海洛因殘渣（量
    微無法計重），係查獲之第一級毒品，不問是否屬於犯人與
    否，應依毒品危害防制條例第18條第1 項前段之規定，諭知
    沒收銷燬。而扣案盛裝前開海洛因殘渣所用之包裝袋1 只，
    有防止毒品裸露、散逸及便利毒品攜帶之功能，堪認係供本
    案犯行所用之物，復據被告供明為其所有之物，應依刑法第
    38條第1 項第2 款之規定宣告沒收。至被告所有供施用海洛
    因所用之針筒，並未扣案，復據被告供承於犯案後業已銷燬
    ，堪認已經滅失，自無從宣告沒收，併此敘明。
據上論斷，應依刑事訴訟法第273 條之1 第1 項、第299 條第1
項前段，毒品危害防制條例第10條第1 項、第18條第1 項前段，
刑法第11條、第47條第1 項、第38條第1 項第2 款，判決如主文
。
本案經檢察官黃育仁到庭執行職務。
中    華    民    國    99    年     5    月    13    日
                  刑事第一庭法  官  吳祚丞
以上正本證明與原本無異。
如不服本判決應於收受判決後10日內向本院提出上訴書狀，並應
敘述具體理由；其未敘述上訴理由者，應於上訴期間屆滿後20日
內向本院補提理由書（均須按他造當事人之人數附繕本）「切勿
逕送上級法院」。
                            書記官  丁梅芬
中    華    民    國    99    年     5    月    13    日
附錄論罪科刑法條：
毒品危害防制條例第10條第1項
施用第一級毒品者，處 6 月以上 5 年以下有期徒刑。

司法院資訊處製作；財團法人民間司法改革基金會備份。
